臺灣高等法院臺中分院刑事裁定　
110年度抗字第655號
抗  告  人  
即  被  告  吳靜玟



上列抗告人因聲請撤銷緩刑案件，不服臺灣臺中地方法院中華民
國110年4月20日第一審裁定（110年度撤緩字第54號），提起抗
告，本院裁定如下：
    主  文
抗告駁回。
    理  由
一、抗告人即被告吳靜玟（下稱抗告人）抗告意旨略以：「為什
    麼同個時間發生的事情，我的緩刑會被撤銷，自從前案加重
    詐欺取財案件與後案電信幫助詐欺案件過後，抗告人就未曾
    再犯案，而後案出售SIM卡與前案係於同一時期所犯，為何
    會分成兩案審理，請求法院再給予抗告人一個機會」等語。
二、按受緩刑之宣告而有下列情形之一，足認原宣告之緩刑難收
    其預期效果，而有執行刑罰之必要者，得撤銷其宣告：一、
    緩刑前因故意犯他罪，而在緩刑期內受6月以下有期徒刑、
    拘役或罰金之宣告確定者。二、緩刑期內因故意犯他罪，而
    在緩刑期內受6月以下有期徒刑、拘役或罰金之宣告確定者
    。三、緩刑期內因過失更犯罪，而在緩刑期內受有期徒刑之
    宣告確定者。四、違反第74條第2項第1款至第8款所定負擔
    情節重大者。有前項第1款至第3款情形者，撤銷緩刑宣告之
    聲請，於判決確定後6月以內為之，刑法第75條之1定有明文
    。又緩刑制度係為促使惡性輕微之被告或偶發犯、初犯改過
    自新而設，刑法第75條之1修正理由即明示：「現行關於緩
    刑前或緩刑期間故意犯他罪，而在緩刑期內受得易科罰金之
    有期徒刑之宣告者，列為應撤銷緩刑之事由，因認過於嚴苛
    ，而排除第75條應撤銷緩刑之事由，移列至得撤銷之事由，
    俾使法官依被告再犯情節，而裁量是否撤銷先前緩刑之宣告
    ；其次，如有前開事由，但判決宣告拘役、罰金時，可見行
    為人仍未見悔悟，有列為得撤銷緩刑之事由，以資彈性適用
    。」故緩刑宣告是否撤銷，除須符合刑法第75條之1第1項各
    款之要件外，本條並採裁量撤銷主義，賦予法院撤銷與否之
    權限，特於第1項規定實質要件為「足認原宣告之緩刑難收
    其預期效果，而有執行刑罰之必要」，亦即於上揭「得」撤
    銷緩刑之情形，法官應依職權本於合目的性之裁量，妥適審
    酌被告所犯前後數罪間，關於法益侵害之性質、再犯之原因
    、違反法規範之情節是否重大、被告主觀犯意所顯現之惡性
    及其反社會性等情，是否已使前案原為促使惡性輕微之被告
    或偶發犯、初犯改過自新而宣告之緩刑，已難收其預期之效
    果，而確有執行刑罰之必要，資為審認裁定之標準。
三、經查：
(一)本件抗告人前因犯加重詐欺取財案件，經臺灣臺中地方法院
    於108年7月26日以108年度訴字第1307號刑事判決判處有期
    徒刑1年3月，宣告緩刑3年，並應向公庫支付新臺幣2萬元，
    於108年8月29日確定在案（下稱前案），其所受緩刑之宣告
    ，自裁判確定之日即108年8月29日起算，至111年8月28日期
    滿；然抗告人於緩刑期前之107年4月18日、108年3月28日申
    辦門號，嗣因出售SIM卡給詐欺集團，而於108年4月29日、1
    08年4月8日犯幫助詐欺取財罪，經原審法院於110年1月5日
    以109年度簡字第1443號刑事簡易判決判處應執行有期徒刑4
    月，如易科罰金，以新臺幣1000元折算1日，於110年2月20
    日確定在案（下稱後案）乙節，有臺灣高等法院被告前案紀
    錄表及上揭判決書各1份在卷可稽（詳見本院卷第21至24頁
    及臺灣臺中地方檢察署110年度執聲字第876號執行卷宗第4
    至13頁）。是抗告人確於上開加重詐欺取財案件緩刑前，因
    故意犯幫助詐欺取財罪，而在緩刑期內受6月以下有期徒刑
    宣告確定之事實，足堪認定。
(二)按抗告人於前案加重詐欺取財案件，臺灣臺中地方法院以抗
    告人前無犯罪前科，犯後始終坦承犯行，犯後態度尚佳、各
    次詐騙所得金額非高，並與部分告訴人達成調解並依調解條
    件履行賠償等情，認抗告人經此教訓後，當知所警惕，信無
    再犯之虞，而予宣告緩刑3年，惟為加強其法治觀念，使其
    於緩刑期內能深知警惕，避免再度犯罪，並審酌其家庭生活
    狀況等，依刑法第74條第2項第4款規定，命其應向公庫支付
    新臺幣2萬元，藉期抗告人能安分守己，啟其自新。詎抗告
    人於前案緩刑期前之107年4月18日、108年3月28日申辦門號
    ，嗣因出售SIM卡給詐欺集團，而於108年4月29日、108年4
    月8日犯幫助詐欺取財罪，二案之犯罪模式雖不相同，但均
    係意圖為自己不法之所有之財產犯罪，況且後案之被害人遭
    詐騙之金額分別達3萬元、30萬元，損失金額非寡，對法益
    之侵害非低，顯見抗告人漠視法治之心態，不符緩刑宣告寬
    典之意旨及良法美意。又審酌抗告人於後案先後提供其所申
    辦之2張行動電話SIM卡予詐欺集團成員使用，助長詐騙財產
    犯罪之不良風氣，導致真正犯罪者逍遙法外，對社會治安之
    危害程度非輕，自應予以非難。從而裁定撤銷抗告人之緩刑
    宣告，經核於法並無違誤。至於抗告人所稱其有稚子待養等
    情，固值同情，惟與刑法第75條之1所規定撤銷緩刑應審酌
    之要件無涉，並非本案所得審究之事項，尚無從據此為其有
    利之認定。抗告人再稱其前案之詐欺與後案出售SIM卡係於
    同一時期所犯，分成兩案起訴審理使抗告人蒙受不利云云，
    然刑法第57條規定「科刑時應以行為人之責任為基礎，並審
    酌一切情狀，尤應注意下列事項，為科刑輕重之標準：一、
    犯罪之動機、目的。二、犯罪時所受之刺激。三、犯罪之手
    段。四、犯罪行為人之生活狀況。五、犯罪行為人之品行。
    六、犯罪行為人之智識程度。七、犯罪行為人與被害人之關
    係。八、犯罪行為人違反義務之程度。九、犯罪所生之危險
    或損害。十、犯罪後之態度。」，抗告人之前後案如予同時
    起訴，法院勢必審酌抗告人在短期內為多次不同型態之（幫
    助）詐欺犯行，違反法規範之情節重大，其主觀犯意所顯現
    之惡性不輕，犯罪所生之危險或損害較大，且又未與全數被
    害人達成和解賠償損害，是於具體量刑之輕重及是否為緩刑
    之宣告等，本非必較分別起訴有利於抗告人，抗告人所述其
    遭分別起訴而蒙受不利云云，應屬無據。
四、綜上所述，本院依比例原則考量後，認前案欲使抗告人改過
    自新而宣告之緩刑，已難收預期之效果，若不執行刑罰，顯
    難促其反省、警惕，抗告人恣意違反法規範，顯現其反社會
    性，法治觀念薄弱，自身反省能力不足。從而，本件檢察官
    聲請撤銷前案之緩刑宣告，尚無不合，原審審酌抗告人前、
    後案之犯罪事實，認前案雖給予抗告人緩刑之宣告，欲導正
    抗告人遵守法律規範，惟緩刑對其顯難收矯治之效，而有執
    行刑罰之必要，與刑法第75條之1第1項第2款之規定相符，
    據以裁定撤銷緩刑，認事用法並無違誤，抗告人執持前詞提
    起抗告，指摘原裁定不當，為無理由，應予駁回。
五、據上論斷，依刑事訴訟法第412條，裁定如主文。
中　　華　　民　　國　　110 　年　　5 　　月　　27　　日
            刑事第九庭　  審判長法　官　紀  文  勝
                                法　官　賴  妙  雲
                                法　官　姚　勳　昌
以上正本證明與原本無異。                   
不得再抗告。
                                書記官  李　淑　芬
中　　華　　民　　國　　110 　年　　5 　　月　　27　　日